臺灣雲林地方法院民事簡易判決
110年度簡字第125號
原      告  王紀東  

            繆璁    
兼  共  同
訴訟代理人  繆忠男  

被      告  黃麗青  
訴訟代理人  吳啟祥  
上列當事人間請求損害賠償事件，本院於民國111年3月18日言詞
辯論終結，判決如下：
    主  文
被告應給付原告丙○○新臺幣壹拾貳萬貳仟貳佰肆拾伍元，及自民
國111年1月4日起至清償日止，按年息百分之5計算之利息。
原告其餘之訴駁回。
訴訟費用由被告負擔千分之八十六，餘由原告負擔。
本判決第一項得假執行。但被告如以新臺幣壹拾貳萬貳仟貳佰肆
拾伍元為原告丙○○預供擔保，得免為假執行。
原告其餘假執行之聲請駁回。
    事實及理由
壹、程序方面
    按訴狀送達後，原告不得將原訴變更或追加他訴，但擴張或
    減縮應受判決事項之聲明者，不在此限；民事訴訟法第255
    條第1項第3款定有明文。查：原告起訴時原請求：被告應給
    付原告新臺幣（下同）1,089,339元（見臺灣臺北地方法院1
    10年度店簡字第465號卷，下稱店簡卷，第7頁）。嗣於民國
    110年10月19日更正訴之聲明為：被告應給付原告丙○○939,3
    39元、原告丁○75,000元、原告甲○○75,000元（見本院卷第4
    1頁）。再於110年11月29日將訴之聲明變更為：被告應給付
    原告丙○○1,066,987元，其餘不變（見本院卷第151至169頁
    ），並於111年1月4日追加請求均自111年1月4日起至清償日
    止按年息百分之5之利息，及供擔保請准宣告假執行（見本
    院卷第241頁），再於111年3月18日變更聲明為：「被告應
    給付原告丙○○1,255,987 元，及其中1,066,987 元自111 年
    1 月4 日起，其中189,000 元自111 年3 月17日起，均至清
    償日止，按年息5%計算之利息。被告應給付原告丁○75,000
    元，及自111年1 月4日起至清償日止，按年息5%計算之利息
    。被告應給付原告甲○○75,000元，及自111 年1 月4 日起至
    清償日止，按年息5%計算之利息。原告願供擔保請准宣告假
    執行。」（見本院卷第311頁），核原告所為訴之聲明變更
    ，係擴張應受判決事項之聲明，揆諸上開規定，並無不合，
    應予准許。至於原告於111年2月11日將部分車資請求數額挪
    移至不能工作損失之數額，當庭調整車資部分及不能工作損
    失之請求金額（見本院卷第276頁），並未涉及訴之聲明之
    變更，附此敘明。
貳、實體方面　　
一、原告起訴主張略以：
  ㈠被告於109 年3 月31日18時32分許，駕駛車牌號碼000-0000
    號自用小客車，沿雲林縣斗六市永樂街由南往北方向行駛，
    途經雲林縣斗六市中華路與永樂街交岔路口（下稱系爭交岔
    路口）時，本應注意汽車行駛至交岔路口，應遵守燈光號誌
    ，即閃光紅燈表示「停車再開」，車輛應減速接近，先停止
    於交岔路口前，讓幹道車優先通行後認為安全時，方得續行
    ，且依當時係天氣晴、夜間有照明、柏油路面乾燥、無缺陷
    且無障礙物、視距良好，並無不能注意之情事，竟疏未注意
    及此，適有原告丙○○騎乘車牌號碼000-000 號普通重型機車
    （下稱系爭機車），沿雲林縣斗六市中華路由西往東方向行
    駛，途經該路口，遭支線道上被告駕駛之上述汽車碰撞（下
    稱系爭車禍事故），致原告丙○○人車倒地，因而受有右側外
    踝骨折之傷害。
  ㈡原告丙○○之父母即原告丁○、原告甲○○家住臺北市羅斯福路六
    段，接獲電話知悉其子即原告丙○○發生車禍致右側外踝骨折
    ，當下父母基於親子間之關係，均至為親密，此種親密關係
    所生之身分法益被侵害時，在精神上自必感受到莫大的痛苦
    ，且事發後便立刻動身前往國立成功大學醫學院附設醫院斗
    六分院（下稱成大醫院斗六分院）照顧原告丙○○，又於原告
    丙○○出院回臺北住處後持續照顧3個月以上，其等必然遭受
    巨大之精神上痛苦，原告丁○、原告甲○○受此不法侵害身心
    均痛苦異常，故依民法第184條第1項前段、第195條第3項準
    用同條第1項前段，請求賠償精神慰撫金各75,000元。
  ㈢原告丙○○因此車禍事故，受有醫療費用77,257元、交通費損
    失30,893元、復健費用960元、財物損失92,740元、看護費
    用28萬元、不能工作損失51,777元、取出骨釘預估費用13,3
    60元、預估美容除疤費用20萬元，精神慰撫金30萬元，機車
    無法使用相當於租金之損害209,000元，合計1,255,987元。
  ㈣綜上，聲明：⒈被告應給付原告丙○○1,255,987元，及其中1,0
    66,987元自111年1月4日起，其中189,000元自111年3月17日
    起，均至清償日止，按年息5%計算之利息。⒉被告應給付原
    告丁○75,000元，及自111年1月4日起至清償日止，按年息百
    分之5之利息。⒊被告應給付原告甲○○75,000元，及自111年1
    月4日起至清償日止，按年息百分之5之利息。⒋願供擔保，
    請准宣告假執行。
二、被告辯以：
　㈠系爭車禍事故部分由被告疏忽所致，被告對因此事故受傷之
    原告深感抱歉，被告於事故發生後即積極尋求和解之道，多
    次與原告商議賠償事宜，惟因雙方認知差距過大，致無法和
    解，並非被告拖衍塞責，茲就原告所請求之項目，答辯如下
    ：
　⒈對原告丙○○請求醫療費用77,257元不爭執。
　⒉被告願意賠償原告丙○○1個月看護費用36,000元，逾此範圍被
    告否認。
　⒊對原告丙○○請求車資費用損害於7,510元內不爭執。
　⒋不能工作損失應由原告丙○○提出證明，在原告丙○○提出前，
    被告否認。
　⒌原告丙○○請求精神慰撫金30萬元過高。
　⒍財物損失部分，除機車零件應予折舊外，其餘皆否認。
　⒎對原告丙○○請求復健支出960元不爭執。
　⒏對尚未支出取出鋼釘之醫療費用13,360元，被告不否認。
　⒐傷疤醫美：原告丙○○未提出診斷書證明傷疤遺留狀況為何且
    原告丙○○受傷位置為腳踝，通常情況應為衣物所覆蓋，似無
    美容之必要，故此部分被告否認。
　⒑機車無法使用之損失：依原告丙○○所述，原告丙○○出院後在
    家休養至7月3日，則原告丙○○至少有3個月不需使用機車，
    原告丙○○自可在這段時間內修復機車，因此被告認為原告丙
    ○○此項請求並不合理，被告否認。
　⒒系爭車禍事故非為被告完全之肇事責任，請依職權減輕或免
    除被告之賠償責任。
　㈡原告甲○○與原告丁○關於精神慰撫金之請求部分：查原告丙○○
    所受傷害為右側外踝骨骨折，109年3月31日18時許，事故發
    生後入院治療，於4月3日即行出院，核其傷害程度恐尚未達
    情節重大，因此原告甲○○與原告丁○此部分之要求，被告否
    認。
　㈢綜上，被告並非不願意賠償，實因原告要求過高，與其傷勢
    顯不相當，為此，聲明：原告之訴駁回。
三、兩造不爭執事項：
　㈠被告於109 年3 月31日18時32分許，駕駛車牌號碼000-0000
    號自用小客車，沿雲林縣斗六市永樂街由南往北方向行駛，
    途經雲林縣斗六市中華路與永樂街交岔路口時，適有原告丙
    ○○騎乘車牌號碼000-000 號普通重型機車，沿雲林縣斗六市
    中華路由西往東方向行駛途經上開交岔路口，兩車於該路口
    發生碰撞，致原告丙○○人車倒地，因而受有右側外踝骨折之
    傷害。
　㈡被告行車方向為閃光紅燈號誌。原告丙○○行車方向為閃光黃
    燈號誌。
　㈢被告對原告丙○○請求復健支出960元不爭執。
　㈣被告對原告丙○○請求尚未支出取出鋼釘之醫療費用13,360元
    不爭執。
　㈤原告丙○○已領得強制汽車責任險71,942元。
　㈥原告甲○○為原告丙○○之母親，原告丁○為原告丙○○之父親。
四、兩造爭執事項：
　㈠原告丙○○請求被告給付1,255,987元（除不爭執之取出骨釘預
    估費用13,360元、復健費用960元，醫療費用77,257元外，
    尚包括交通費損失30,893元、財物損失92,740元、看護費用
    28萬元、不能工作損失51,777元、預估美容除疤費用20萬元
    ，精神慰撫金30萬元，機車無法使用相當於租金之損害209,
    000元），及法定遲延利息，有無理由？
　㈡原告甲○○請求被告給付75,000元，及自111年1月4日起至清償
    日止，按年息百分之5計算之利息，有無理由？
　㈢原告丁○請求被告給付75,000元，及自111年1月4日起至清償
    日止，按年息百分之5計算之利息，有無理由？
　㈣被告抗辯原告丙○○與有過失，有無理由？
五、本院之判斷：
　㈠兩造就不爭執事項所列事實不爭執，即應受拘束，本院無庸
    就上開不爭執之事實，再為調查證據，並得以之為本件判決
    之基礎。
　㈡按駕駛人駕駛汽車，應遵守道路交通標誌、標線、號誌之指
    示；汽車行駛至交岔路口，其行進、轉彎，應遵守燈光號誌
    之指示；燈號顯示閃光紅燈表示「停車再開」，車輛應減速
    接近，先停止於交岔路口前，讓幹道車優先通行後認為安全
    時，方得續行；燈號顯示閃光黃燈表示「警告」，車輛應減
    速接近，注意安全，小心通過，道路交通安全規則第90條、
    第102 條第1 項第1 款及道路交通標誌標線號誌設置規則第
    211 條第1 項第1 、2 款分別定有明文。經查，原告丙○○與
    被告行經系爭交岔路口時，各自均應注意遵循前述規定（原
    告丙○○之行向為閃光黃燈，應減速接近、小心通過，被告之
    行向為閃光紅燈，應停車再開，讓幹道車優先通行），且依
    當時天候晴、夜間有照明，柏油路面乾燥無缺陷，視距良好
    ，客觀上並無不能注意之情事，雙方駕駛竟均疏未注意而貿
    然通行，致發生本件車禍碰撞，足認雙方均有過失甚明。本
    件經送交通部公路總局嘉義區監理所嘉雲區車輛行車事故鑑
    定會鑑定結果亦認：「乙○○（本件被告）駕駛自用小客車，
    行經閃光紅燈號誌交岔路口，支線道未暫停讓幹線道車先行
    ，為肇事主因。丙○○（本件原告）駕駛普通重型機車，行經
    閃光黃燈號誌交岔路口，未減速接近，注意安全，小心通過
    ，為肇事次因」等語（見本院109年度交易字第394號卷第21
    至24頁），即同此認定。
　㈢次按因故意或過失，不法侵害他人之權利者，負損害賠償責
    任；汽車、機車或其他非依軌道行駛之動力車輛，在使用中
    加損害於他人者，駕駛人應賠償因此所生之損害；又不法侵
    害他人之身體或健康者，對於被害人因此喪失或減少勞動能
    力或增加生活上之需要時，應負損害賠償責任；不法侵害他
    人之身體、健康、名譽、自由、信用、隱私、貞操，或不法
    侵害其他人格法益而情節重大者，被害人雖非財產上之損害
    ，亦得請求賠償相當之金額，民法第184 條第1 項前段、第
    191 條之2 前段、第193 條第1 項、第195 條第1 項前段分
    別定有明文。本件被告既有前述過失致原告丙○○受傷，二者
    間並有因果關係，原告丙○○依上開規定請求被告賠償其損害
    ，自屬有據。茲就原告丙○○所得請求賠償之項目及金額，分
    述如下。
　㈣原告丙○○請求取出骨釘預估費用13,360元、復健費用960元，
    醫療費用77,257元，業為被告所不爭執（見本院卷第267頁
    、第281頁），本院即無庸再為調查證據，堪認原告丙○○此
    部分之請求為有理由。
　㈤原告丙○○請求就醫交通費用30,893元部分：
　⒈原告丙○○請求就醫交通費用之損失30,893元，固有提出一部
    分單據或車票存根為憑，但其中關於家人之交通費用並非原
    告丙○○本身因本件侵權行為所增加之生活上必要支出，而原
    告丙○○係腳踝受傷，並非喪失行動能力，無須看護陪同始能
    自臺北搭乘高鐵至雲林就醫，看護之交通費用亦非必要支出
    ，故原告丙○○請求交通費用中有6,833元（計算式：527元+3
    16元+930元+930元+1,600元+1,600元+930元＝6,833元，見本
    院卷第173頁、第175頁），不符合民法第193條第1項之要件
    ，不能准許。
　⒉原告丙○○雖然請求回診交通費用24,060元（計算式：30,893
    元-6,833元＝24,060元）：然依原告丙○○提出之住院醫療收
    據及回診醫療收據可知（見店簡卷第23至25頁），原告於10
    9年3月31日至109年4月3日為住院期間，則原告於109年3月3
    1日在斗六受傷，於成大醫院斗六分院急診住院，何以能支
    出109年3月31日虎尾至成大醫院斗六分院之計程車費用405
    元？故原告主張109年3月31日計程車費405元，雖已提出收
    據為憑，陳稱為回診之就醫交通費等語（見本院卷第175頁
    、第189頁，店簡卷第33頁），然難認原告所述為真，故此
    部分之費用，不能准許。而原告於109年4月14日、109年6月
    2日、109年7月14日至成大醫院斗六分院回診，有門診收據
    為憑，則上開日期以外之交通費用，均難認與原告就醫有關
    ，應予剔除。又依原告所述，其係自家中搭計程車到臺北高
    鐵站單趟約235元至255元，臺北至雲林之高鐵費用930元，
    再從雲林高鐵站搭計程車到成大醫院斗六分院醫院單趟約38
    0元至405元等語（見本院卷第277頁），並提出收據為憑，
    則以計程車費用及高鐵費用計算單趟估算應為1,580元（計
    算式：250元+930元+400元＝1,580元），依此計算，原告回
    診之交通費用應為9,480元（1,580元×2來回×3次＝9,480元）
    。
　⒊原告丙○○雖另主張出院後有包車回臺北支出交通費用6,500元
    等語（見本院卷第153頁），然此部分既為被告所否認，則
    應由原告丙○○舉證證明，但原告丙○○並無提出任何單據可供
    佐證，其所提出之旅遊代步全台服務網頁查詢估算結果（見
    本院卷第233頁），並非費用支出之證明文件，自難認為可
    採。至於原告丙○○主張保險公司已經給付之接送費用8,225
    元（見本院卷第312頁、第119頁），乃係強制汽車責任保險
    法第32條得扣除之範疇，與認定該筆費用是否為必要之交通
    費用並無關連，附此敘明。
　⒋綜上，原告丙○○請求交通費用之損害於9,480元之範圍內，應
    為有理由。
　㈥按不法毀損他人之物者，被害人得請求賠償其物因毀損所減
    少之價額，民法第196 條定有明文；依民法第196 條請求賠
    償物被毀損所減少之價額，得以修復費用為估定之標準，但
    以必要者為限（例如︰修理材料以新品換舊品，應予折舊）
    ，最高法院77年度第9 次民事庭會議決議可資參照。原告主
    張因系爭車禍事故受有財損如下：機車估價費用7,000元、
    預估機車修理費46,440元、機車拖運費1,000元、防摔外套8
    ,000元、CK牛仔褲5,500元、CK手錶14,000元、LV錢包5,000
    元、襪子100元、皮帶500元、皮鞋800元、背包（無印良品
    ）1,400元、水壺、ZEUS安全帽3,000元、Iphone7手機、GGU
    CCI手機殼等共92,740元等語，惟為被告所否認，經查：
　⒈按當事人已證明受有損害而不能證明其數額或證明顯有重大
    困難者，法院應審酌一切情況，依所得心證定其數額。民事
    訴訟法第222條第2項定有明文。查本件原告丙○○因系爭車禍
    事故人車倒地，所著衣物，包含背包、水壺、錢包、手機、
    手機殼、安全帽、襪子、鞋子等因此有擦傷之痕跡，業據原
    告丙○○提出相片在卷可憑（見店簡卷第119至123頁），堪認
    原告丙○○確實受有此部分之損害，然而，原告丙○○之Iphone
    7手機首發為2016年，距車禍當時已將近5年，且僅有邊緣擦
    傷，並未喪失原有功能，又原告丙○○所舉上開物品除其口述
    外，均未能提出購買時之相關憑證（見本院卷第106至108頁
    ），可見使用已有一段時間，其中關於所著衣物，包含手錶
    、背包、水壺、錢包、手機殼、安全帽、皮帶、襪子、鞋子
    等，縱使購買時為名牌，或屬高價購入之商品，但使用後在
    二手市場幾乎沒有價值，且原告丙○○亦未提出上開物品邊緣
    磨損、擦傷後即失去原有功能之證明，縱使原告丙○○因物品
    外觀不佳而主觀上不願再使用，也與物品滅失、失去功能有
    間，故此部分損害之總金額本院認以1,000元計算為適當。
　⒉至於原告丙○○請求機車估價費用7,000元、預估機車修理費46
    ,440元、機車拖運費1,000元部分：　
　①原告丙○○主張被告應給付機車行估價費用7,000元，固據其提
    出立成車業所出具之機車未維修診斷費收據（見本院卷第21
    3頁、店簡卷第61頁），然原告丙○○自承此部分費用並非維
    修費用，而是拆掉看哪些需要修理的勞務費用（見本院卷第
    105頁），故此費用乃係原告丙○○為盡其舉證責任，自行請
    車行估價所支出之費用，並非被告侵權行為所造成之損害，
    與被告侵權行為間，並無相當因果關係存在，故原告丙○○就
    此部分所為之請求，為無理由，不應准許。
　②原告丙○○請求將系爭機車從斗六托運至臺北之托運費1,000元
    ：原告丙○○自承家住臺北而於斗六服替代役，在斗六之交通
    工具為自用汽車及系爭機車等語（見本院卷第106頁），則
    縱使無發生系爭車禍事故，原告丙○○亦需於替代役結束後，
    支出托運機車回臺北之費用，故此部分之托運費並非因本件
    侵權行為而增加之必要支出，應可認定。
　③原告丙○○請求機車修理費46,440元：原告丙○○主張修復費用4
    6,440元，其中工資16,200元，材料30,240元，業據其提出
    估價單為憑（見店簡卷第57至59頁），而原告丙○○之系爭機
    車係2012年5月出廠，有車輛詳細資料報表附於雲林縣警察
    局斗六分局雲警六偵字第1090012334號刑案偵查卷宗可憑，
    依行政院公佈之固定資產耐用年數表及固定資產折舊率表，
    機車之耐用年數為3年，依定率遞減法每年折舊千分之536，
    其最後1年之折舊額，加歷年折舊累積額，總和不得超過該
    資產成本原額之10分之9，是其殘值為10分之1，系爭機車至
    系爭車禍事故發生時，已實際使用超過3年，是以，系爭機
    車更換零件部分，經扣除折舊後為3,024元（計算方式：30,
    240元×1/10＝3,024元），加計工資16,200元，本件系爭車輛
    修復費用應為19,224元（計算式：3,024元+16,200元＝19,22
    4元）。
　⒊綜上，原告丙○○此部分之請求於20,224元（計算式：1,000元
    +19,224元＝20,224元）之範圍內，為有理由。
  ㈥原告丙○○請求看護費用280,000元部分（見本院卷第163至165
    頁）：
  ⒈依成大醫院斗六分院於110年11月26日以成醫斗分醫字第1100
    005874號函覆本院：「根據病歷記載，病患下肢骨折（2020
    /03/31）經手術後（2020/04/01），先以輪椅助行，直到07
    /14前2週始放柺杖行走，7月14日當日X光檢查亦顯示骨癒合
    良好，據此評估，因傷不能工作期間為3個月，半日看護期
    間為8到10週（另三肢肢體健全，仍保留有部分行動自主能
    力）」等語（見本院卷第235至237頁），故依原告丙○○所受
    傷勢及復原情形觀之，本院認其看護期間應為8週之半日看
    護為適當。原告丙○○雖未提出看護收據，惟按親屬代為照顧
    被害人之起居，固係基於親情，但親屬看護所付出之勞力並
    非不能評價為金錢，雖因二者身分關係而免除被害人之支付
    義務，惟此種基於身分關係之恩惠，自不能加惠於加害人。
    故由親屬看護時雖無現實看護費之支付，仍應認被害人受有
    相當於看護費之損害，得向加害人請求賠償，始符公平原則
    （最高法院94年度台上字第1543號判決意旨可資參照），則
    原告丙○○由家人看護照顧，而未現實支出看護費用，仍受有
    相當看護費用之損害，自得請求賠償。再本院參酌我國一般
    聘請看護之平均市場行情及國民生活經濟發展情形，半日看
    護每日1,200元計算，方符合一般吾人社會經驗常情。從而
    ，原告丙○○請求看護費用之損害以8週計算應為67,200元（
    計算式：1,200元×7日×8週＝67,200元）。
  ⒉原告丙○○固提出成大醫院斗六分院109年4月3日中文診斷證明
    書，其上記載：病患於2020年3月31日至本院急診於同日住
    院，於2020年3月31日行開放性復位及內固定術，於2020年4
    月3日離院，宜專人照顧一個月，宜休養三個月，需輔具使
    用，宜門診追蹤治療等語（見本院卷第229頁），然上開診
    斷證明書於109年4月3日開立，尚未及評估原告丙○○於受傷
    迄今實際復原情形，且該診斷證明書所載「宜專人照顧1個
    月」與成大醫院斗六分院110年11月26日回函「需8至10週半
    日看護」相較，並不能讓本院作成更有利於原告丙○○之認定
    ，附此敘明。
  ⒊至於原告丙○○主張其所受看護費用損失應以3個月後再加8至1
    0週計算等語（見本院卷第243頁），然此節悖於成大醫院斗
    六分院回函之記載，應不可採。又原告丙○○主張被告已經自
    認原告丙○○上開關於看護期間之主張等語（見本院卷第312
    頁），然被告於111年1月4日言詞辯論期日係對本院提示之
    上開成大醫院斗六分院函文表示「沒有意見」，有該日言詞
    辯論筆錄在卷可憑（見本院卷第243頁），並非對原告丙○○
    之主張為自認，原告丙○○所述容有誤會，附此敘明。
  ㈦就原告丙○○請求不能工作損失51,777元部分：
  ⒈依成大醫院斗六分院於110年11月26日以成醫斗分醫字第1100
    005874號函覆：「根據病歷記載，病患下肢骨折（2020/03/
    31）經手術後（2020/04/01），先以輪椅助行，直到07/14
    前2週始放柺杖行走，7月14日當日X光檢查亦顯示骨癒合良
    好，據此評估，因傷不能工作期間為3個月，半日看護期間
    為8到10週（另三肢肢體健全，仍保留有部分行動自主能力
    ）」等語（見本院卷第235至237頁），足認原告丙○○因傷受
    有不能工作之損害期間應為3個月。
  ⒉查原告丙○○受傷時為役男，分發雲林縣政府民政處服役，役
    期108年10月21日至109年10月20日，期間因傷病停役，於10
    9年5月20日經內政部役政署核定免予回役生效。有內政部役
    政署110年10月25日役署管字第1101029484號函在卷可憑（
    見本院卷第79頁），足見原告因傷不能工作之3個月期間（
    即109年4月1日起至109年6月30日止）尚於原役期之中，而
    依原告提出之存摺內頁明細可知。原告於108年12月1日領薪
    10,455元，109年1月1日領薪10,505元、109年2月1日領薪10
    ,455元（見店簡卷第53頁），則以10,500元計算原告丙○○服
    役期間之薪資，應為合理。
  ⒊故原告丙○○所受不能工作之損失應為31,500元（計算式：10,
    500元×3個月＝31,500元）。而原告丙○○自承有收到109年4月
    1日至30日之薪資（見本院卷第165頁），內政部役政署111
    年1月11日役署權字第1111020320號函亦載明其5月份已發放
    之薪資為7,116元（見本院卷第257至258頁），則原告丙○○
    得請求之不能工作損失應為13,929元（計算式：31,500元-1
    0,455元-7,116元＝13,929元）。
　㈦原告丙○○請求預估美容除疤費用20萬元：原告丙○○就此部分
    之請求，雖然於111年3月11日具狀補陳111年3月7日陳建業
    診所診斷證明書、111年3月9日戰痘診所診斷證明書（見本
    院卷第305至307頁），然原告丙○○並未因此實際支出美容除
    疤之費用，且觀諸原告丙○○受傷之位置為腳踝，目前雖然有
    長約8-10公分（寬度不足0.1公分）之細長疤痕一道，有照
    片附卷為憑（見本院卷第139頁），然該處平時為襪子或長
    褲所覆蓋，外人難以得見，不影響日常社交活動之美觀，難
    認有加以美容之必要。則本件傷口既已癒合，美化疤痕並非
    醫療必要支出，已如前述，故原告丙○○請求預估美容除疤費
    用20萬元，難以准許。
　㈧原告丙○○請求租車損害209,000元：原告丙○○主張系爭機車因
    系爭車禍事故所受損害尚未修復，故請求相當於租金之利益
    損失209,000元等語，經查：
　⒈按請求金錢賠償損害之訴，原告於訴狀所載之原因事實範圍
    內，僅表明其全部請求之最低金額時，法院應於第一審言詞
    辯論終結前，令原告補充其聲明，如原告未為補充，法院應
    依其表明之最低金額為判決。法院於前項判決後，原告不得
    再主張其係一部請求，而就其餘請求另行起訴。如另行起訴
    ，即違反一事不再理原則或為前訴訟之確定判決效力所及，
    其訴為不合法，應予裁定駁回。原告補充其聲明後，應按補
    充後之聲明計算裁判費，並補繳其差額。原告補充其聲明，
    致應適用其他訴訟程序者，仍依其原表明最低金額應適用之
    程序審理之。辦理民事訴訟事件應行注意事項第12點定有明
    文。本件原告丙○○雖然主張其為「一部請求」2萬元（見本
    院卷第121頁），但至言詞辯論終結前，已經擴張為209,000
    元（見本院卷第287頁），先予敘明。
　⒉原告丙○○主張每月租車費用11,000元，受有19個月（109年4
    月1日至110年10月31日）不能使用系爭機車而必須租車代步
    之費用損失，雖據其提出租車網之報價為憑（見本院卷第12
    8頁），但原告丙○○並未實際支出此部分之金額。且原告丙○
    ○受傷後已據本院准許8週專人看護之費用、3個月不能工作
    之損失以及搭乘計程車及高鐵之就醫交通費用，難認在此期
    間尚有何需使用系爭機車代步之處，原告丙○○亦未能舉證有
    何租車之必要或實際有支出租車之費用；又超過此期間，原
    告之系爭機車已有足夠之時間修復，原告迄今未修復其機車
    ，致其無法使用系爭機車之損害，即難認與本件事故具有因
    果關係，故無從認定此部分之請求為有理由。
　㈨原告丙○○請求精神慰撫金300,000元：
　⒈按民法第195 條所謂相當之金額，應斟酌加害人與被害人雙
    方之身分、資力與加害程度，及其他各種情形核定之；慰撫
    金是否相當，應以加害行為之加害程度及被害人所受痛苦，
    斟酌加害人及被害人之身分、經濟地位等各種情形定之（最
    高法院47年台上字第1221號、51年台上字第223號判決意旨
    參照）。
　⒉本院審酌原告丙○○因系爭車禍事故受有右側外踝骨折，並經
    開刀住院，足見原告丙○○身心受有相當程度之痛苦，而原告
    丙○○為大學畢業，被告為縣警局文書人員退休，業據兩造陳
    述在卷（見本院卷第41頁、第276頁），且兩造之財產所得
    ，亦經本院依職權調取稅務電子閘門財產所得調件明細表在
    卷可憑（見本院卷第19至21頁、33至37頁），本院衡酌上情
    及本案發生原因等一切情狀，認原告請求被告賠償精神慰撫
    金應以80,000元為適當。
　㈩就原告丁○、原告甲○○依民法第184條第1項前段、第195條第3
    項準用同條第1項前段，請求賠償精神慰撫金各75,000元部
    分：
　⒈按不法侵害他人身體、健康、名譽、自由、信用、隱私、貞
    操，或不法侵害其他人格法益而情節重大者，被害人雖非財
    產上之損害，亦得請求賠償相當之金額，其名譽被侵害者，
    並得請求回復名譽之適當處分。該項規定，於不法侵害他人
    基於父、母、子、女、配偶關係之身分法益而情節重大者，
    準用之，民法第195條第1、3項分別定有明文。觀諸其中第1
    項規定係採列舉主義，列舉規定人格權之範圍，僅為身體、
    健康、名譽、自由4權，惟因斟酌我國傳統道德觀念，擴張
    其範圍，故89年民法修正時，及於信用、隱私、貞操等侵害
    ，並增訂「不法侵害其他人格法益而情節重大」之文字；另
    增修條文及於與人格法益同屬非財產法益之身分法益，依立
    法理由謂：鑑於父母或配偶與本人關係最為親密，基於此種
    親密關係所生之身分法益被侵害時，其所受精神上之痛苦最
    深，故明定「不法侵害他人基於父母或配偶關係之身分法益
    而情節重大者」，始受此項保障。例如未成年子女被人擄掠
    時，父母監護權被侵害所生精神上之痛苦。又如配偶一方被
    強姦時，他方身分法益被侵害所致精神上之痛苦等。故由上
    述立法意旨可知民法第195條第3項所保護者係基於父母或配
    偶與本人之親密關係所生之身分法益，其被侵害時，始得依
    上開規定，請求加害人賠償非財產上損害之相當金額，此即
    身分權之保障，諸如親權、配偶權、監護權等，當請求權人
    之身分權益被侵害而情節重大者，始有本項之適用。
　⒉經查，原告丙○○所受傷勢為「右外踝骨骨折」，並不影響原
    告間父母與子女間之親情互動，故本件被告對原告丙○○所為
    傷害侵權行為，係屬侵害原告丙○○個人身體、健康法益，而
    非侵害原告丁○、原告甲○○與原告丙○○間之父母與子女間之
    身分法益，揆諸上開說明，原告丁○、原告甲○○之身分權並
    未受到侵害，自不得依該條第3 項請求非財產上損害賠償，
    從而，原告丁○、原告甲○○主張其等因原告丙○○受傷而請求
    非財產上之損害賠償各75,000元，應為無理由，不應准許。
　按損害之發生或擴大，被害人與有過失者，法院得減輕賠償
    金額，或免除之。民法第217條定有明文。本件被告駕車經
    過閃光紅燈號誌路口，未暫停讓幹線道車先行，以致避煞不
    及發生系爭車禍事故，固有過失，但原告丙○○駕駛普通重型
    機車，行經閃光黃燈號誌交岔路口，未減速接近，注意安全
    ，小心通過，肇致系爭車禍事故，亦可歸責，是本院審酌系
    爭車禍事故肇事原因之主、次、過失情節、程度等一切情狀
    ，認兩造之過失比例應以原告丙○○負30％、被告負70％過失責
    任為適當，原告丙○○主張應以一九比例分配為不可採，本院
    依上開情節，減輕被告30％之賠償金額，故被告應賠償原告
    丙○○之金額為194,187元【計算式：（13,360元+960元+77,2
    57元+9,480元+20,224元+67,200元+13,929元+75,000元）×7
    0%=194,187元】。
　按保險人依本法規定所為之保險給付，視為被保險人損害賠
    償金額之一部分；被保險人受賠償請求時，得扣除之，強制
    汽車責任保險法第32條定有明文。查兩造均不爭執原告丙○○
    已領得強制汽車責任保險金71,942元，則扣除該等金額後，
    原告丙○○得請求被告賠償122,245元（計算式：194,187元-7
    1,942元＝122,245元）。
　末按給付無確定期限者，債務人於債權人得請求給付時，經
    其催告而未為給付，自受催告時起，負遲延責任。其經債權
    人起訴而送達訴狀，或依督促程序送達支付命令，或為其他
    相類之行為者，與催告有同一之效力；遲延之債務，以支付
    金錢為標的者，債權人得請求依法定利率計算之遲延利息；
    應付利息之債務，其利率未經約定，亦無法律可據者，週年
    利率為5％，民法第229條第2項、第233條第1項前段及第203 
    條分別定有明文。本件原告丙○○請求被告賠償之金額，並未
    定有給付之期限，查原告丙○○所為訴之追加後，兩造對利息
    起算日為111年1月4日不爭執（見本院卷第242頁），而原告
    丙○○111年3月11日所擴張之金額，本院認不予准許，是原告
    丙○○請求自111年1月4日起至清償日止，按週年利率百分之5
    計算之利息，並無不合。
六、綜上所述，原告依侵權行為法律關係提起本件訴訟，請求被
    告賠償原告丙○○122,245元，及自111年1月4日起至清償日止
    ，按年息百分之5計算之利息，為有理由，應予准許，逾此
    範圍之請求，則為無理由，應予駁回。
七、本判決係適用簡易訴訟程序為被告敗訴之判決，依民事訴訟
    法第389 條第1 項第3 款規定，應依職權宣告假執行。原告
    聲請假執行核無必要，並依職權酌定被告供相當擔保金後得
    免為假執行，至原告敗訴部份，其餘假執行之聲請，因訴之
    駁回而失所依附，應予駁回。
八、本件為判決基礎之事證已臻明確，兩造其餘攻擊防禦之方法
    ，經本院斟酌後，認均不足以影響本判決之結果，自無逐一
    詳予論駁之必要。
九、訴訟費用負擔之依據：民事訴訟法第79條。
中　　華　　民　　國　　111 　年　　3 　　月　　29　　日
                  民事簡易庭    法  官  洪儀芳

以上正本係照原本作成。
如對本判決上訴，須於判決送達後廿日內向本院提出上訴狀。如
委任律師提起上訴者，應一併繳納上訴審裁判費。
中　　華　　民　　國　　111 　年　　3 　　月　　29　　日
                                書記官　林左茹